臺灣臺中地方法院刑事判決
111年度金訴字第257號
公  訴  人  臺灣臺中地方檢察署檢察官
被      告  李孟鴻


選任辯護人 鄭弘明律師                    
上列被告因詐欺等案件，經檢察官提起公訴（110年度偵字第329
53號），本院判決如下：
    主  文
李孟鴻犯如附表1編號1至3所示各罪，各處如附表1編號1至3所示
之宣告刑。所犯附表1編號2至3部分，應執行有期徒刑柒月，併
科罰金新臺幣參萬元，罰金如易服勞役，以新臺幣壹仟元折算壹
日。
未扣案之犯罪所得新臺幣貳仟元及如附表2所示之手機壹支均沒
收，於全部或一部不能沒收或不宜執行沒收時，追徵其價額。  
    犯罪事實
一、李孟鴻於民國110年7月初某日，透過臉書社群軟體廣告，經
    由真實姓名年籍不詳、LINE暱稱為「小文」之人介紹工作，
    工作內容為：依「小文」指示前往領取包裹後，再至空軍一
    號貨運站轉寄所領取之包裹，報酬為每日新臺幣(下同)1500
    元（另外補貼油錢），李孟鴻並使用其所有、如附表2所示
    之手機（未扣案）與「小文」聯繫。而李孟鴻依其智識及日
    常生活經驗可知，至便利商店或其他營業處所領取、寄送包
    裹，任何人都可前往辦理，亦可使用郵寄、貨運宅配等方式
    收受包裹，實無必要另外花費金錢雇請他人領取及寄送包裹
    ，且從新聞報導、政府宣傳廣告，以及其實際所領包裹之大
    小、外觀，可推知包裹內之物品極有可能為人頭帳戶金融卡
    ，而被他人作為詐欺財物及掩飾、隱匿不法所得使用，並據
    以逃避檢警之追緝，竟仍不違其本意，與「小文」共同基於
    詐欺取財及一般洗錢（僅指彭聰烜、朱昌洲部分）之犯意聯
    絡，先由LINE之ID為「厝邊經理人陳紫瀅」、「遠揚168貸
    款中心」（無法排除與「小文」為同一人）之人，於110年6
    月30日某時，透過LINE之方式（無證據證明李孟鴻主觀上對
    此一詐騙方式知悉或可得預見），對林燕婷訛稱：辦理私人
    信貸需要寄送銀行帳戶金融卡，並提供金融卡密碼云云，致
    林燕婷陷於錯誤，於110年7月1日13時許，在花蓮縣○○市○○○
    路000號統一超商，將以其名義申辦之花蓮第一信用合作社
    金融帳戶(帳號詳卷，下稱花蓮一信帳戶)之金融卡，以包裹
    寄至臺中市○區○○路0000號統一超商建丞門市，林燕婷並以
    不詳方式告知對方金融卡密碼。李孟鴻再依「小文」之指示
    ，於110年7月5日9時1分許，駕駛車牌號碼000-0000號自用
    小客車，前往統一超商建丞門市領取上開內有林燕婷金融卡
    之包裹，李孟鴻後再前往臺中市○○區○○○道0段000號之空軍
    一號貨運八國站，將該包裹轉寄至不詳地點給不詳之人（無
    法排除與「小文」為同一人）收取。嗣「小文」及其所屬不
    詳詐欺集團成員（無證據證明李孟鴻主觀上知悉成員有3人
    以上）取得林燕婷之金融卡後，乃於110年7月8日20時10分
    許，撥打電話給彭聰烜(未提出告訴)，假冒國泰世華銀行客
    服人員，向彭聰烜謊稱：網路購物資料有誤，要幫忙解除設
    定，需依指示操作自動櫃員機解除設定云云，致彭聰烜陷於
    錯誤，於110年7月9日18時50分許，前往其住處附近之臺東
    市○○街000號統一超商門市，依指示操作自動櫃員機，匯出1
    萬8998元至上開林燕婷之上開花蓮一信帳戶內。「小文」及
    其所屬不詳詐欺集團成員（無證據證明李孟鴻主觀上知悉成
    員有3人以上）另於110年7月9日16時許，撥打電話給朱昌洲
    ，假冒Hito本舖網路賣家，向朱昌洲謊稱：誤以為朱昌洲是
    批發商，需解除經銷商合約，要轉帳1萬4123元至指定帳戶
    云云，致朱昌洲陷於錯誤，於同日18時33分許，在其位於桃
    園市楊梅區之工作地點，透過手機網路轉帳1萬4123元至林
    燕婷上開花蓮一信帳戶內。彭聰烜、朱昌洲匯款後，款項隨
    即由該詐欺集團不詳成員提領一空，彭聰烜、朱昌洲始知受
    騙。　　
二、案經林燕婷、朱昌洲訴由臺中市政府警察局第三分局報告臺
    灣臺中地方檢察署檢察官偵查起訴。
    理    由
壹、有罪部分
一、證據能力之說明
  ㈠刑事訴訟法第159條之5規定：「被告以外之人於審判外之陳
    述，雖不符前四條之規定，而經當事人於審判程序同意作為
    證據，法院審酌該言詞陳述或書面陳述作成時之情況，認為
    適當者，亦得為證據。」、「當事人、代理人或辯護人於法
    院調查證據時，知有第159條第1項不得為證據之情形，而未
    於言詞辯論終結前聲明異議者，視為有前項之同意。」其立
    法意旨在於傳聞證據未經當事人之反對詰問予以核實，原則
    上先予排除，惟若當事人已放棄詰問或未聲明異議，基於證
    據資料愈豐富，愈有助於真實發現之理念，且強化言詞辯論
    原則，法院自可承認該傳聞證據例外擁有證據能力。經查，
    以下本案所引用被告以外之人於審判外之言詞或書面陳述之
    證據能力，檢察官、被告李孟鴻及辯護人於本院審理時皆稱
    沒有意見（見本院卷第77-78頁），復未於言詞辯論終結前
    爭執或聲明異議，本院審酌前開證據作成或取得狀況，均無
    非法或不當取證之情事，亦無顯不可信之情況，且與待證事
    實具有關連性，依刑事訴訟法第159條之5第2項規定，自具
    有證據能力。
  ㈡刑事訴訟法第159條至第159條之5有關傳聞法則之規定，  乃
    對於被告以外之人於審判外之言詞或書面陳述所為之規範；
    至非供述證據之書證及物證，其中書證部分若以該書面證據
    本身物體之存在或不存在作為證據者，係屬物證，性質上並
    非供述證據，應無傳聞法則規定之適用，如該非供述證據非
    出於違法取得，即不能謂其無證據能力。經查，本判決下列
    所引用之非供述證據，與本案待證事實具有關聯性，亦查無
    違法取得之情形，且檢察官、被告亦未爭執其證據能力，自
    得作為本案之證據。
二、認定犯罪事實所憑證據及理由：
　㈠訊據被告雖坦認於110年7月初，經由臉書社群軟體廣告，依
    「小文」之介紹及指示，以日薪1500元、油錢另外補貼為報
    酬，於110年7月5日9時1分許，駕駛車牌號碼000-0000號自
    用小客車，前往超商領取內有告訴人林燕婷金融卡之包裹後
    ，再前往空軍一號貨運八國站，轉寄該包裹至不詳地點給不
    詳之人收取，且其實際有獲取報酬2000元（含油錢補貼500
    元）等事實，然矢口否認有何本案犯行，辯稱：我是因為疫
    情影響，兼差找工作，急著賺錢，沒有想過那是違法的工作
    ，當時真的想說只是工作，想說只是寄東西，我不知道去超
    商所領的包裹裡面是什麼，我沒有加重詐欺、洗錢或參與犯
    罪組織之犯意云云。辯護人則以：被告係透過網路臉書社群
    軟體廣告，而得知本案之工作機會，因此被告主觀上認為LI
    NE暱稱為「小文」之人所指派之內容，單純只是為工作之目
    的。所以，被告主觀上並無基於犯罪之故意而從事本案之行
    為，被告主觀上並無認識其領取包裹之行為係屬於犯罪之行
    為，被告應無犯罪之故意，並無認識其行為係遂行犯罪目的
    所為之分工行為。被告主觀上欠缺與詐騙集團成員間相互利
    用以遂行犯罪目的之認知及意願，客觀上所為又僅限於代領
    、轉交包裹，未涉及「施用詐術」、「取得或處分被害人交
    付之財物」等詐欺取財罪犯罪構成要件行為。故應難認被告
    與「小文」及其餘詐騙集團成員間，就本案犯罪事實有詐欺
    取財之犯意聯絡及行為分擔。此外，「小文」係為網路帳號
    名稱，並不足以辨別為何人，則被告對於「小文」之同夥人
    數若干，亦缺乏認識。因此，以被告所為在整個犯罪過程中
    ，並不具支配地位，而只是幫助詐騙集團成員在不曝光狀況
    下，由公眾場所取得詐騙所得之人頭帳戶資料，進而持以實
    行其他詐騙行為，且被告對於實行詐欺正犯已有3人以上並
    無認識等情觀之，被告至多應僅成立幫助普通詐欺取財罪等
    語，為被告辯護。
　㈡經查：
　1.本案詐欺集團不詳成員，於110年6月30日某時，對告訴人林
    燕婷施用詐術，使告訴人林燕婷誤信，而於110年7月1日13
    時許，將其所申辦之花蓮一信帳戶金融卡，以包裹寄至臺中
    市○區○○路0000號統一超商建丞門市，告訴人林燕婷並以不
    詳方式告知對方金融卡密碼。被告則於110年7月初，經由臉
    書社群軟體廣告，依「小文」之介紹及指示，於110年7月5
    日9時1分許，駕駛車牌號碼000-0000號自用小客車，前往該
    址超商門市領取內有告訴人林燕婷金融卡之包裹，再前往空
    軍一號貨運八國站，轉寄至不詳地點給不詳之人收取。該詐
    欺集團不詳成員取得告訴人林燕婷之金融卡後，先後於110
    年7月8日20時10分許、110年7月9日16時許，撥打電話給被
    害人彭聰烜及告訴人朱昌洲，向被害人彭聰烜、告訴人朱昌
    洲施用詐術，致被害人彭聰烜、告訴人朱昌洲均陷於錯誤，
    分別匯款1萬8,998元、1萬4,123元至告訴人林燕婷上開花蓮
    一信帳戶內，被害人彭聰烜、告訴人朱昌洲匯款後，款項隨
    即由該詐欺集團不詳成員提領一空等情，業據被告於警詢、
    偵查、本院準備程序及審理時供承在卷，核與證人即告訴人
    林燕婷、被害人彭聰烜、告訴人朱昌洲於警詢時指述之主要
    情節一致（偵卷第25-27、29-33頁），並有7-11貨態查詢系
    統、被告提領包裹之監視器畫面截圖照片、有限責任花蓮第
    一信用合作社110年8月13日花一信總字第1100000653號函及
    檢附告訴人林燕婷之上開花蓮一信帳戶開戶資料、交易明細
    、內政部警政署反詐騙諮詢專線紀錄表、刑案照片、告訴人
    林燕婷上開花蓮一信帳戶存摺影本、台東縣警察局台東分局
    豐里派出所受理各類案件紀錄表、帳戶個資檢視資料、台東
    縣警察局台東分局豐里派出所受理詐騙帳戶通報警示簡便格
    式表、自動櫃員機交易明細（被害人彭聰烜部分）、桃園市
    政府警察局中壢分局內壢派出所受（處）理案件證明單、受
    理詐騙帳戶通報警示簡便格式表、新臺幣交易明細表（告訴
    人朱昌洲部分）、車牌號碼000-0000號自用小客車之車輛詳
    細資料報表等在卷可稽（偵卷第35-93頁），上開事實首堪
    認定。
　2.被告雖以前詞置辯，然查：
　⑴按刑法上之故意，可分為直接故意與不確定故意（間接故意
    ），行為人對於構成犯罪之事實，明知並有意使其發生者，
    為直接故意；行為人對於構成犯罪事實，預見其發生而其發
    生並不違背其本意者，為間接故意。又刑法詐欺罪雖不處罰
    過失，然「有認識過失」與「不確定故意」二者對犯罪事實
    之發生，均「已有預見」，區別在於「有認識過失」者，乃
    「確信」該事實不會發生，而「不確定故意」者，則對於事
    實之發生，抱持縱使發生亦「不在意」、「無所謂」之態度
    。而詐欺集團常利用人頭帳戶，作為詐騙錢財等犯罪工具，
    藉此逃避檢警查緝、同時掩飾並確保犯罪所得，此種犯罪型
    態、分工模式不僅迭經新聞媒體報導，政府亦透過各種管道
    為反詐騙之宣導，應已形成大眾共所周知之生活經驗，如受
    人委託，以毫不相識之他人之身分領取包裹，嗣後立即另行
    寄出，應可預見係從事詐欺、洗錢犯行。且現今臺灣社會，
    合法提供包裹、文件寄送服務業者眾多，便利商店亦多屬24
    小時營業，設店密度極高，一般民眾若領取正當商品，實可
    指定寄件者寄送至其方便之門市，待包裹抵達接獲到貨通知
    後，再前往領取即可，極為便利，衡情應無以高額報酬刻意
    委請專人代為領送包裹之必要。經查，被告於警詢時供稱：
    我不知道「小文」的真實身分，沒有「小文」的聯繫方式，
    沒有見過面等語（偵卷第22頁），於本院準備程序則自承：
    我不知道「小文」的真實姓名及聯絡方式，沒有看過「小文
    」本人等語（本院卷第38頁），可見被告與「小文」毫不相
    識，衡以被告自稱為大學畢業、從事廚師工作之學經歷（本
    院卷第84頁），其於本案發生時為30多歲之成年人，依被告
    之年齡、智識與工作經驗，其對於依真實身分不詳且未曾謀
    面之他人指示提領包裹，該工作內容極可能涉及不法一節，
    主觀上自應有所懷疑。況被告於本院準備程序時自承：「小
    文」說收件的地點是在臺中，我是從彰化開車到臺中幫「小
    文」領取包裹等語（本院卷第38頁），而領取、寄送包裹，
    不僅無資格限制及專業需求，並非耗費體力或高風險，「小
    文」竟允諾給予被告每日可得1500元，另補貼油錢之報酬，
    顯然高於一般薪資，且一般人若係欲領取包裹，大可事先要
    求寄送包裹之人將包裹寄至自己方便領取之商店或逕交由貨
    運業者送至指定地點即可，若欲寄送包裹，亦可以相同方式
    辦理，極為方便，「小文」又何需大費周章花費要求被告從
    外縣市駕車至臺中領取、轉寄包裹？顯然有違常情。再者，
    被告本案依「小文」之指示所提領包裹，係一般信封袋大小
    ，呈扁平狀，與一般裝有金融卡之包裹大小相符，此有被告
    領取包裹畫面擷取照片可參（偵卷第40、41頁），是被告依
    該包裹大小，亦應可認識其內可能裝有金融卡片，其辯稱：
    不知道包裹裡面裝什麼，那個包裹是盒子云云，與客觀事證
    不符，不足採信。更遑論被告於警詢時供稱：我知道詐欺他
    人及協助提領包裹，獲取被害人金融卡為犯罪行為等語（偵
    卷第23頁）。是被告主觀上有共同詐欺取財、洗錢之不確定
    故意乙節均堪以認定。
　⑵按洗錢之前置犯罪完成，取得財產後所為隱匿或掩飾該財產
    的真實性質、來源、所在地、處置、轉移、相關的權利或所
    有權之行為，固為典型洗錢行為無疑，然於犯罪人為前置犯
    罪時，即提供帳戶供犯罪人作為取得犯罪所得之人頭帳戶，
    或於其後交付犯罪所得款項製造金流斷點，致無法查得犯罪
    所得流向等，均會產生掩飾或隱匿該犯罪不法所得真正去向
    之洗錢效果。亦即，從犯罪者之角度觀察，犯罪行為人為避
    免犯行遭查獲，會盡全力滅證，但對於犯罪之成果即犯罪所
    得，反而會盡全力維護，顯見洗錢犯罪本質上本無從確知犯
    罪行為之存在，僅為合理限制洗錢犯罪之處罰，乃以不法金
    流與特定犯罪有連結為必要。是以，依犯罪行為人取得該不
    法金流之方式，已明顯與洗錢防制規定相悖，有意規避洗錢
    防制規定，為落實洗錢防制，避免不法金流流動，自不以提
    供帳戶為限，亦包括取得款項後，將款項交予犯罪組織之其
    他成員，致無法或難以追查犯罪所得去向之洗錢結果。本次
    修法既於立法理由中明示掩飾不法所得去向之行為亦構成洗
    錢，則以匯款或交付現金等方式，致產生掩飾或隱匿不法犯
    罪所得真正去向之行為，亦屬洗錢防制法第14條第1項所規
    範之洗錢類型（最高法院108年度台上字第1744號判決意旨
    參照）。查就被害人彭聰烜及告訴人朱昌洲部分，被告在本
    案係依「小文」指示領取人頭帳戶即花蓮一信帳戶金融卡之
    包裹後，再將包裹寄至指定地點由不詳之人收受。不詳詐欺
    集團成員則詐騙被害人彭聰烜及告訴人朱昌洲，被害人彭聰
    烜及告訴人朱昌洲依照指示匯款至花蓮一信帳戶內，並由該
    集團不詳車手持該金融卡予以提領一空款，製造金流之斷點
    ，致無從或難以追查前揭犯罪所得，而掩飾或隱匿該犯罪所
    得之去向，是被告此部分所為，自屬洗錢防制法所規範之洗
    錢行為，亦屬明確。
　⑶辯護人雖辯稱：被告主觀上欠缺與詐欺集團成員互相利用互
    相支援的意願，也沒有涉及施用詐術或是取得處分詐欺集團
    財物的機會，被告之行為應屬幫助詐欺取財的行為云云，然
    按共同實行犯罪行為之人，在合同意思範圍以內，各自分擔
    犯罪行為之一部，相互利用他人之行為，以達其犯罪之目的
    者，即應對於全部所發生之結果，共同負責，不問犯罪動機
    起於何人，亦不必每一階段犯行，均經參與。又關於犯意聯
    絡，不限於事前有所協議，其於行為當時，基於相互之認識
    ，以共同犯罪之意思參與者，亦無礙於共同正犯之成立，且
    數共同正犯之間，原不以直接發生犯意聯絡者為限，即有間
    接之聯絡者，亦包括在內（最高法院98年度台上字第4384號
    、98年度台上字第713號判決意旨參照）。被告雖未實際親
    自參與詐騙告訴人或被害人之行為，惟被告係負責依指示領
    取、轉寄內涵金融卡之包裹，本案詐欺集團不詳成員再以該
    金融卡遂行詐取被害人彭聰烜及告訴人朱昌洲匯入之款項，
    其所參與者，屬與「小文」基於共同犯意聯絡下所為之行為
    分擔，且為不可或缺之重要環節，足徵被告係以自己犯罪之
    意思而參與本案，即令被告並未與其他負責詐騙之成員謀面
    或直接聯繫，亦無礙於其共同參與犯罪之認定。被告與「小
    文」既在合同意思範圍內，各自分擔犯罪行為之一部，並相
    互利用他人之行為，以達犯罪目的，自應對各該詐欺及洗錢
    犯行所生之全部犯罪結果共同負責。是辯護人辯護主張被告
    應為幫助詐欺取財等語，並無可採。
　⑷辯護人雖又主張：起訴書記載被告係在110年7月初加入，然
    告訴人林燕婷係在110年6月30日就遭詐騙，是在被告與「小
    文」聯絡前發生，故就罪數部分，應排除告訴人林燕婷云云
    ，然查，告訴人林燕婷指稱：我係於110年6月30日遭詐騙，
    因誤信而於110年7月1日依指示寄送金融卡，雙方約定簽約
    撥款的時間係110年7月11日等語（偵卷第25、26頁），而被
    告於警詢時係供稱：網路應徵是在110年7月初，但是對方沒
    有派工作給我，到了110年7月5日，才派這件工作給我等語
    （偵卷第22頁），告訴人林燕婷所稱其遭詐騙而寄出金融卡
    片及對方所謊稱之簽約撥款時間分別為110年7月1日、同年7
    月11日，時間點與被告所供稱於110年7月初應徵「小文」所
    指派之工作乙節，並無衝突或矛盾之處，是辯護人辯護稱本
    案罪數部分應排除告訴人林燕婷部分云云，亦無足採。　
　⑸起訴意旨雖認被告與「小文」及所屬詐欺集團成員，係共同
    基於3人以上共同犯詐欺取財罪而為本案犯行等語，然查，
    本案依卷內證據資料，僅能認定只有「小文」1人與被告連
    繫，而告訴人林燕婷於警詢時指稱詐騙渠之LINE名稱為「厝
    邊經理人陳紫瀅」、「遠揚168貸款中心」等語（偵卷第25
    頁），被害人彭聰烜於警詢時指稱：對方是假冒國泰世華銀
    行客服人員等語（偵卷第29頁），告訴人朱昌洲於警詢時則
    指稱：對方自稱是Hito本舖的業者等語（偵卷第31頁），其
    等3人均未證述曾與其等3人聯絡之對方見面，故上開「厝邊
    經理人陳紫瀅」、「遠揚168貸款中心」、「國泰世華客服
    人員」或「Hito本舖業者」與「小文」是否確為不同之人，
    不得而知，無法排除係同一人所為。且現今詐騙案件中，一
    人分飾多角，或一人同時使用多個暱稱或數個通訊軟體帳號
    之情況亦屬常見，本案除了被告與「小文」以外，亦未見尚
    有其他人參與本案犯行之相關內容，是依卷內事證，並無證
    據證明本案參與詐欺取財犯行之行為人達3 人以上，及被告
    主觀上知悉有3人以上共同參與本案犯行。則基於罪疑惟輕
    原則，尚難對被告以刑法第339條之4 第1 項第2 款之三人
    以上共同犯詐欺取財罪相繩。公訴意旨認為被告涉犯加重詐
    欺罪嫌等情，尚難憑採。　
　㈢綜上所述，被告所辯均屬事後卸責之詞，不足採信。本件事
    證明確，被告上開犯行洵堪認定，應予依法論科。　　
三、論罪科刑：
　㈠核被告就告訴人林燕婷部分，係犯刑法第339條第1項之詐欺
    取財罪；就被害人彭聰烜及告訴人朱昌洲部分，均係犯刑法
    第339 條第1 項之詐欺取財罪及洗錢防制法第14條第1項之
    一般洗錢罪。公訴意旨雖認被告本案所為，係犯刑法第339
    條之4第1項第2款之3人以上詐欺取財罪等語，然如前所述，
    本案無證據證明本案參與詐欺取財犯行之行為人達3 人以上
    ，及被告主觀上知悉有3人以上共同參與本案犯行，是公訴
    意旨應有誤會，然因起訴之基本社會事實相同，且本院已於
    審理中告知被告此部分可能涉犯之罪名（本院卷第75頁），
    爰依刑事訴訟法第300條之規定，變更起訴法條。
　㈡被告與「小文」就所犯上開詐欺取財及一般洗錢犯行，具有
    犯意聯絡與行為分擔，為共同正犯。
　㈢罪數：
　⒈詐欺取財罪係為保護個人之財產法益而設，行為人罪數之計
    算，自應依遭詐騙之被害人人數計算。又洗錢防制法立法目
    的除了維護金融秩序之外，亦旨在打擊犯罪。尤其在個人財
    產法益犯罪中，行為人詐取被害人金錢後，如透過洗錢行為
    而掩飾、隱匿所得去向，非唯使檢警難以追緝，亦使被害人
    無從求償。故洗錢防制法透過防制洗錢行為，促進金流透明
    ，得以查緝財產犯罪被害人所騙金錢之流向，而兼及個人財
    產法益之保護。從而，洗錢防制法第14條第1項洗錢罪之罪
    數計算，亦應以被害人人數為斷；且如就同一被害人施行詐
    欺後，透過洗錢行為以掩飾、隱匿所得去向，因目的單一且
    具有行為重疊性，自應以一行為論處想像競合犯。
　⒉依前所述，被告就詐騙被害人彭聰烜及告訴人朱昌洲部分，
    均係以一行為同時觸犯刑法第339條第1項之詐欺取財罪及洗
    錢防制法第14條第1項之一般洗錢罪，均為想像競合犯，各
    應依刑法第55條規定，皆從較重之一般洗錢罪處斷。
　⒊被告所犯上開3罪，犯意各別，行為互殊，且被害人（告訴人
    ）各異，應予分論併罰。
  ㈣爰以行為人之責任為基礎，審酌被告依照他人指示提領包裹
    ，助長詐騙集團財產犯罪之風氣，擾亂金融交易往來秩序，
    影響層面廣泛，所為實屬不該，被告犯罪後否認犯行，且未
    與本案告訴人或被害人和解亦未賠償，犯後態度難認良好。
    惟考量被告於犯罪所居之地位與分工尚屬次要，及被告於本
    院審理中自陳從事廚師工作，月收入3萬5000元左右，有2名
    分別為1歲及3歲之子女需照顧，大學畢業之智識程度及生活
    經濟狀況（本院卷第84頁）等一切情狀，就本案犯行依序量
    處如附表1所示之刑，並就告訴人林燕婷部分諭知易科罰金
    之折算標準，及就被害人彭聰烜及告訴人朱昌洲部分諭知罰
    金易服勞役之折算標準。再就被告於本案整體犯罪之非難評
    價、各行為彼此間之偶發性、各行為所侵害法益之專屬性或
    同一性予以綜合判斷，及斟酌被告犯罪行為之不法與罪責程
    度、對其施以矯正之必要性，就被害人彭聰烜及告訴人朱昌
    洲部分，定其應執行刑如主文所示。
  ㈤沒收部分：
  ⒈按供犯罪所用、犯罪預備之物或犯罪所生之物，屬於犯罪行
    為人者，得沒收之，於全部或一部不能沒收或不宜執行沒收
    時，追徵其價額，刑法第38條第2項前段、第4項定有明文。
    被告本案係使用其所有之蘋果廠牌手機（門號：0000000000
    ，如附表2所示）與「小文」聯繫乙節，業據被告於本院審
    理中供述明確（見本院卷第82頁），堪認未扣案之該手機係
    供犯罪所用之物，爰依上開規定，宣告沒收或追徵其價額。
  ⒉按犯罪所得，屬於犯罪行為人者，沒收之。但有特別規定者
    ，依其規定；前二項之沒收，於全部或一部不能沒收或不宜
    執行沒收時，追徵其價額，刑法第38條之1 第1 項、第3 項
    分別定有明文。本案被告於偵查及本院準備程序時自承其本
    案取得之報酬2,000元等語（見偵卷第114頁、本院卷第38頁
    ），為被告本案之犯罪所得，並未扣案，亦未實際發還予被
    害人等，且無過苛調節條款之適用，自應依刑法第38條之1 
    第1 項前段、第3 項之規定宣告沒收，於全部或一部不能沒
    收或不宜執行沒收時，追徵其價額。
  ⒊又洗錢防制法第18條第1 項固規定：「犯第14條之罪，其所
    移轉、變更、掩飾、隱匿、收受、取得、持有、使用之財物
    或財產上利益，沒收之；犯第15條之罪，其所收受、持有、
    使用之財物或財產上利益，亦同。」此一規定採取義務沒收
    主義，只要合於前述規定，法院即應為相關沒收之諭知，然
    該洗錢行為之標的是否限於行為人所有者始得宣告沒收，法
    無明文，實務上一向認為倘法條並未規定「不問屬於犯罪行
    為人與否均沒收」時，自仍以屬於被告所有者為限，始應予
    沒收。暨參諸最高法院100年度台上字第5026號判決：「毒
    品危害防制條例第19條第1 項關於沒收之規定，固採義務沒
    收主義，凡犯同條例第4 條至第9 條、第12條、第13條或第
    14條第1 項、第2 項之罪者，其供犯罪所用或因犯罪所得之
    財物，均應諭知沒收。但該法條並未規定『不問屬於犯罪行
    為人與否』，均沒收之，自仍以屬於被告所有者為限，始應
    予以沒收。」之意旨，本院認在洗錢防制法並未規定「不問
    屬於犯罪行為人與否」之情形下，自宜從有利於被告之認定
    。被告僅係依指示提領轉寄內含上開花蓮一信帳戶金融卡之
    包裹，並未經手被害人彭聰烜及告訴人朱昌洲所匯款項即洗
    錢標的，或對該等金錢曾取得任何支配占有，且被告並非居
    於主導犯罪之地位，依照前述，被告就所掩飾、隱匿之財物
    不具所有權及事實上處分權，自無從依洗錢防制法第18條第
    1項諭知沒收；至就告訴人林燕婷所寄出之花蓮一信帳戶金
    融卡，因該金融卡價值低微，且可另申請補發，認不具刑法
    上重要性，依刑法第38條之2第2項之規定，不予諭知沒收。
貳、不另為無罪諭知部分：
一、公訴意旨另以：被告李孟鴻就詐騙告訴人林燕婷部分，另涉
    犯洗錢防制法第14條第1項之一般洗錢罪嫌，且認被告如上
    開犯罪事實欄所示行為，尚構成組織犯罪防制條例第3 條第
    1 項後段之參與犯罪組織罪嫌等語。
二、訊據被告堅詞否認有何此部分之一般洗錢及參與犯罪組織等
    犯行，辯稱：我有依照「小文」指示領包裹，包裹收件人的
    名字我忘了是誰，我有去空軍一號八國站轉寄包裹，轉寄的
    對象是誰我也忘了，我否認有洗錢及參與犯罪組織等語。
三、按組織犯罪防制條例第2 條規定：「本條例所稱犯罪組織，
    指三人以上，以實施強暴、脅迫、詐術、恐嚇為手段或最重
    本刑逾五年有期徒刑之刑之罪，所組成具有持續性或牟利性
    之有結構性組織。前項有結構性組織，指非為立即實施犯罪
    而隨意組成，不以具有名稱、規約、儀式、固定處所、成員
    持續參與或分工明確為必要。」另該條例第3 條第1 項後段
    所稱「參與犯罪組織」，則係指行為人加入以實施特定犯罪
    為目的所組成之有結構性組織，並成為該組織成員而言。且
    既曰參與，自須行為人主觀上有成為該組織成員之認識與意
    欲，客觀上並有受他人邀約等方式而加入之行為，始足當之
    。
四、經查：
  ㈠就詐欺告訴人林燕婷部分：按行為人不法取得他人財產之目
    的，即在支配、利用他人財產，如取得財產後之支配、利用
    行為，未明顯擴大原來損害且未造成新的法益侵害，其不法
    內涵已為先前不法取得他人財產所涵蓋，屬「與罰之後行為
    」，不另成立犯罪，以免過度評價。特定犯罪與洗錢犯罪侵
    害之法益不同，共同正犯間移轉贓款，如未涉及洗錢，僅係
    「共同正犯間單純分贓」或「共同正犯消費或享受犯罪所得
    」，固屬「與罰之後行為」，不另成立犯罪（最高法院110
    年度台上字第4724號判決意旨參照）。就告訴人林燕婷部分
    ，被告收取金融卡包裹之目的，係在利用該金融帳戶，續由
    其他成員作為匯款帳戶，用以詐騙被害人彭聰烜及告訴人朱
    昌洲等人匯款，取得匯入該帳戶內之詐欺贓款，被告此部分
    行為，不過係用以接收金流、取得詐欺贓款之過程，本質上
    應僅為獲取犯罪所得之手段，未另行製造金流斷點隱匿犯罪
    所得，未明顯擴大損害及法益之侵害，無再另論以洗錢防制
    法第14條之一般洗錢罪之餘地。
  ㈡就參與犯罪組織罪嫌部分，本案綜觀全案卷證資料，無法排
    除告訴人林燕婷、朱昌洲及被害人彭聰烜等人所稱之「厝邊
    經理人陳紫瀅」、「遠揚168貸款中心」、「國泰世華客服
    人員」或「Hito本舖業者」，與「小文」為同一人。且現今
    詐騙案件中，一人分飾多角，或一人同時使用多個暱稱或數
    個通訊軟體帳號之情況亦屬常見，本案除了被告與「小文」
    以外，亦未見尚有其他人參與本案犯行之相關內容，且無證
    據證明本案參與詐欺取財犯行之行為人達3 人以上，及被告
    主觀上知悉有3人以上共同參與本案犯行，業如前述，本案
    更無證據可證明被告係參與特定犯罪組織後，而為本案詐欺
    犯行，核與組織犯罪防制條例第3條第1項後段參與犯罪組織
    罪要件不符，自無從以該罪相繩。
  ㈢從而，本院尚無法證明被告有檢察官起訴所指上開部分之一
    般洗錢罪嫌及參與犯罪組織罪，原應就此等部分為無罪之諭
    知，惟因檢察官認此等部分與前開經本院論罪科刑之詐欺取
    財罪間，有想像競合犯之裁判上一罪關係，爰均不另為無罪
    之諭知，附此敘明。
據上論斷，應依刑事訴訟法第299條第1項前段、第300條，洗錢
防制法第14條第1項，刑法第11條前段、第28條、第339條第1項
、第41條第1項前段、第42條第3項、第55條、第51條第5款、第7
款、第38條第2項前段、第4項、第38條之1第1項前段、第3項，
刑法施行法第1條之1第1項，判決如主文。
本案經檢察官蔣忠義提起公訴，檢察官張凱傑到庭執行職務。
中　　華　　民　　國　　111 　年　　4 　　月　　19　　日
                  刑事第十六庭  審判長法  官江彥儀  
　　　　　　　　　                    法  官呂超群
　　　　　　　　　                    法  官陳怡君
以上正本證明與原本無異。
如不服本判決應於收受送達後20日內向本院提出上訴書狀，並應
敘述具體理由；其未敘述上訴之理由者，應於上訴期間屆滿後20
日內向本院補提理由書（均須按他造當事人之人數附繕本）「切
勿逕送上級法院」。
告訴人或被害人如不服判決，應備理由具狀向檢察官請求上訴，
上訴期間之計算，以檢察官收受判決正本之日起算。
                                      書記官蔡明純
中　　華　　民　　國　　111 　年　　4 　　月　　19　　日
◎附錄本判決論罪科刑之法條：
洗錢防制法第14條第1項
有第二條各款所列洗錢行為者，處7 年以下有期徒刑，併科新臺
幣5 百萬元以下罰金。
中華民國刑法第339條
（普通詐欺罪）
意圖為自己或第三人不法之所有，以詐術使人將本人或第三人之
物交付者，處5年以下有期徒刑、拘役或科或併科50萬元以下罰
金。
以前項方法得財產上不法之利益或使第三人得之者，亦同。
前二項之未遂犯罰之。
◎附表1
編號 犯罪事實 宣告刑 1 告訴人林燕婷部分 李孟鴻共同犯詐欺取財罪，處有期徒刑肆月，如易科罰金，以新臺幣壹仟元折算壹日。 2 被害人彭聰烜部分 李孟鴻共同犯一般洗錢罪，處有期徒刑伍月，併科罰金新臺幣貳萬元，罰金如易服勞役，以新臺幣壹仟元折算壹日。 3 告訴人朱昌洲部分 李孟鴻共同犯一般洗錢罪，處有期徒刑伍月，併科罰金新臺幣貳萬元，罰金如易服勞役，以新臺幣壹仟元折算壹日。 
◎附表2
物品名稱 物品數量 手機（蘋果廠牌、型號不詳，含門號0000000000號晶片卡1張） 1支